臺灣高等法院刑事裁定
110年度毒抗字第1375號
抗  告  人
即  被  告  郭立榆



上列抗告人即被告因違反毒品危害防制條例案件，不服臺灣新北
地方法院110年度毒聲字第1834號，中華民國110年8月25日裁定
（聲請案號：臺灣新北地方檢察署110年度聲觀字第1610號、110
毒偵字第4153號)，提起抗告，本院裁定如下：
    主  文
抗告駁回。                                              
    理  由
一、原裁定意旨略以：
　㈠抗告人即被告郭立榆於民國109年12月24日晚間某時許，在新
    北市鶯歌區大湖路某不知情之友人住處內，以將甲基安非他
    命置入玻璃球吸食器內，燃燒玻璃球吸食所生煙霧之方式，
    施用第二級毒品甲基安非他命1次，業據抗告人於警詢中坦
    承不諱，且經其同意於109年12月28日18時15分所採集之尿
    液檢體（檢體編號：R109-182），經送請台灣檢驗科技股份
    有限公司以酵素免疫分析法初步檢驗，再以氣相層析質譜儀
    法等確認檢驗，結果呈甲基安非他命陽性反應等情，有桃園
    市政府警察局勘查採證同意書、桃園市政府警察局真實姓名
    與尿液編號對照表、桃園市政府警察局蘆竹分局檢體監管紀
    錄表、台灣檢驗科技股份有限公司110年1月14日濫用藥物檢
    驗報告各1紙在卷可憑，堪認抗告人上開任意性自白應與事
    實相符，自予採信。是抗告人施用第二級毒品之犯行，洵堪
    認定。
　㈡又抗告人前因施用毒品案件，經臺灣桃園地方法院以94年度
    毒聲字第2099號裁定送觀察、勒戒後，認無繼續施用毒品之
    傾向，於95年5月29日出所而執行完畢，並經臺灣桃園地方
    法院檢察署檢察官以94年度毒偵字第6307號、95年度毒偵字
    第1790號為不起訴處分確定，此後即未曾再受觀察、勒戒或
    強制戒治之執行等情，有本院被告前案紀錄表及上開不起訴
    處分書各1份在卷可稽。是抗告人本案所為施用第二級毒品
    之犯行，距其最近1次因犯施用毒品罪經觀察、勒戒執行完
    畢之日即95年5月29日，已逾3年，符合毒品危害防制條例第
    20條第3項所謂「3年後再犯」之規定。從而，檢察官聲請將
    抗告人送觀察、勒戒，於法有據，應予准許等語。
二、抗告意旨略以：抗告人係因與某毒品案件之證據影像畫面中
    女子極為相似而遭拘提，惟經訊問後確認抗告人非影像中女
    子，亦不認識該案被告，本案明顯拘提錯人，然警員以拘票
    上之年籍資料是抗告人無誤為由，堅持移送地檢署，抗告人
    亦有向檢察官反映上述過程已違反多項規定，且拘提過程中
    並未查獲毒品，其亦非通緝犯，仍強制對抗告人採尿，實屬
    違反程序規定，臺灣桃園地方檢察署檢察官以110年度偵字
    第3036號不起訴處份書認抗告人罪嫌不足，應為不起訴之處
    分，嗣又收到臺灣新北地方法院110年度毒聲字第1834號刑
    事裁定認抗告人違反毒品危害防制條例案件，令入勒戒處所
    觀察、勒戒，然裁定書中所提之證據，即抗告人之尿液檢體
    係經桃園市蘆竹分局員警違反正當程序強制取得，非抗告人
    自願，此過程中明顯出現瑕疵，依規定，未經合法調查之證
    據無證據能力，不得作為判斷之依據，爰請求撤銷原裁定，
    發回原審法院重新審理云云。
三、毒品危害防制條例第20條第3項、第23條第2項等規定，於10
    9年1月15日經總統華總一義字第10900004091號令修正公布
    ，並自公布後6個月即於109年7月15日施行，依據修正後毒
    品危害防制條例第20條第3項、第23條第2項之立法意旨，對
    施用毒品之「病患性犯人」，立法已調整其刑事政策，放寬
    觀察、勒戒或強制戒治之適用時機，僅於觀察、勒戒或強制
    戒治執行完畢釋放後，3年內再犯第10條之罪者，始應依法
    追訴或裁定交付審理，如已超過3年，不論幾犯，均應再予
    機構內、外之處遇機會，此即「定期治療」之新模式，與刑
    事制裁交替運用，以期控制、改善至其戒除毒癮。亦即，前
    揭規定中所指「3年後再犯」，只要本次再犯（不論修正施
    行前、後）距最近1次觀察、勒戒或強制戒治執行完畢釋放
    ，已逾3年者，即該當之，不因其間有無犯第10條之罪經起
    訴、判刑或執行而受影響（最高法院109年度台上字第3826
    號判決意旨參照）。
四、經查：
　㈠抗告人於前揭時、地施用第二級毒品甲基安非他命1次之行為
    ，業據抗告人於警詢坦承不諱(110年度毒偵字第2241號卷第
    13頁)，且於109年12月28日18時15分所採集之抗告人尿液檢
    體（檢體編號：R109-182），經送請台灣檢驗科技股份有限
    公司以酵素免疫分析法初步檢驗，再以氣相層析質譜儀法等
    確認檢驗，結果呈甲基安非他命陽性反應等情，有桃園市政
    府警察局勘查採證同意書、桃園市政府警察局真實姓名與尿
    液編號對照表、桃園市政府警察局蘆竹分局檢體監管紀錄表
    、台灣檢驗科技股份有限公司110年1月14日濫用藥物檢驗報
    告各1紙在卷可稽(110年度毒偵字第2241號卷第27、45、47
    、53頁)，是抗告人之任意性自白與事實相符而足採信，其
    施用第二級毒品之犯行，堪以認定。又抗告人前因施用毒品
    案件，經臺灣桃園地方法院以94年度毒聲字第2099號裁定送
    觀察、勒戒後，認無繼續施用毒品之傾向，於95年5月29日
    出所而執行完畢，此後即未曾再受觀察、勒戒或強制戒治之
    執行等情，有本院被告前案紀錄表在卷可憑。是抗告人本案
    所為施用第二級毒品之犯行，距其最近1次因犯施用毒品罪
    經觀察、勒戒執行完畢之日已逾3年，參諸前揭說明，原審
    裁定抗告人應送勒戒處所觀察、勒戒，於法即無不合。
　㈡抗告人雖以前揭情詞提起抗告，惟查：
　1.本件抗告人係因違反毒品危害防制條例案件，經警方提示拘
    票予抗告人，確認其為依法受拘提之人，始由警員拘提到案
    ，此有臺灣桃園地方檢察署檢察官所核發之拘票(案號：109
    年度他字第9392號；涉犯罪名：毒品案件)、桃園市政府蘆
    竹分局執行逮捕、拘禁告知本人通知書、桃園市政府蘆竹分
    局執行逮捕、拘禁告知親友通知書以及抗告人109年12月28
    日、同年12月29日之警詢筆錄附卷可證（見110年度毒偵字
    第2241號卷第8頁、第12頁、第17至18頁、第57頁、第59頁)
    。
　2.抗告人主張因其非某毒品案件影像畫面中之女子，且在拘提
    過程中未扣得任何毒品，亦非通緝犯，並有臺灣桃園地方檢
    察署110年度偵字3036號不起訴處分書為佐，認本件採取其
    尿液違反法律規定云云。然抗告人確為臺灣桃園地方檢察署
    檢察官所核發之拘票上記載之人，警方持該拘票拘提抗告人
    ，自無違法。抗告人經拘提到案後，同意警方採尿，且自行
    排尿並當場簽封後捺印，於警詢過程中並無遭警方暴力、威
    脅利誘或其他不正方法等情，業據抗告人供述明確（110年
    度毒偵字第2241號卷第13頁），且有抗告人簽名捺印之桃園
    市政府警察局勘察採證同意書可稽（110年度毒偵字第2241
    號卷第45頁），抗告人係智識能力正常之成年人，先前已有
    因施用毒品而經裁定觀察、勒戒及多次判刑之紀錄，有本院
    被告前案紀錄表可按，對於採驗尿液之程序、流程及可否拒
    絕等情，自應知之甚詳，仍同意而接受採尿，故抗告人稱警
    方之採尿違法云云，顯屬無據。
五、綜上，原裁定以抗告人確有開施用第二級毒品甲基安非他命
    之犯行，而依檢察官聲請，裁定令抗告人入勒戒處所觀察、
    勒戒，核其認事用法，並無違誤，抗告人執前詞提起本件抗
    告，為無理由，應予駁回。
據上論斷，應依刑事訴訟法第412 條，裁定如主文。
中　　華　　民　　國　　110 　年　　11　　月　　5 　　日
                  刑事第十六庭  審判長法　官 葉騰瑞
                                      法　官 廖紋妤
                                      法　官 王耀興
以上正本證明與原本無異。
不得再抗告。
                                      書記官 蘇佳賢
中　　華　　民　　國　　110 　年　　11　　月　　5 　　日